最高法院刑事判決　　　　　　一○○年度台上字第四四五八號
上　訴　人　台灣高等法院檢察署檢察官　
被　　　告　張文正
上列上訴人因被告違反毒品危害防制條例案件，不服台灣高等法
院中華民國一○○年五月十九日第二審更審判決（一○○年度上
更(一)字第一三號，起訴案號：台灣士林地方法院檢察署九十八年
度偵字第六八九七、七九三五號），提起上訴，本院判決如下：
    主  文
原判決撤銷，發回台灣高等法院。
    理  由
本件原判決以公訴意旨略以：被告張文正明知海洛因、甲基安非
他命分別係毒品危害防制條例第二條第一項第一款、第二款所定
之第一級毒品及第二級毒品，均不得販賣，竟意圖販賣營利，分
別：(一)於民國九十八年三月二十四日或二十五日下午五時許，在
台北縣板橋市（現為新北市板橋區○○○路友人「阿翔」租屋處
，以新台幣（下同）五萬元之價格，販賣甲基安非他命半兩（約
一七．五公克）予黃盟凱；(二)於九十八年三月二十七日凌晨二、
三時許，在台北縣中和市（現為新北市中和區○○○路一八四號
東帝士大樓附近，以一萬七千五百元之價格，販賣海洛因半錢（
約一．八公克）予黃盟凱。因認被告涉犯毒品危害防制條例第四
條第二項、第一項之販賣第二級毒品、第一級毒品罪嫌。惟經審
理結果，以不能證明被告犯罪，因而撤銷第一審科刑之判決，改
判諭知被告無罪，固非無見。
惟查，依起訴書之記載，本件於九十八年五月七日案發時，警方
於陳恆懋駕駛之汽車內扣得海洛因四包、海洛因一罐、甲基安非
他命十包、電子磅秤、分裝袋三十二個；另自新北市○○區○○
路八十一巷五十號四樓（被告）居所，扣得甲基安非他命十三包
、海洛因三包、鏟管二支。被告並坦承上開扣押物係其所有（見
偵字第六八九七號卷第二四頁以下、第九五頁以下）。則被告持
有上開毒品之事實，是否已經檢察官起訴，而應論以持有第一級
毒品及第二級毒品罪？又前開扣押之海洛因驗後餘重近一百公克
，甲基安非他命亦達三百八十餘公克，併有分裝袋、電子磅砰、
鏟管等物扣案。則被告持有原因為何？是否基於營利意圖而販入
抑持有中起意販賣？與被告應否成立犯罪或得否變更起訴法條後
論罪，均有相關，原審未予究明，難謂允當。且起訴意旨認被告
被訴販賣海洛因及甲基安非他命部分與其獲案後持有該二種毒品
部分，有高度、低度之實質上一罪關係。則被告持有毒品部分即
為起訴效力所及，原判決就此漏未審判，亦有已受請求事項未予
判決之違法。檢察官上訴意旨執以指摘，為有理由，應認原判決
仍有撤銷發回更審之原因。
據上論結，應依刑事訴訟法第三百九十七條、第四百零一條，判
決如主文。
中    華    民    國  一○○  年    八    月   十一   日
                      最高法院刑事第十二庭
                          審判長法官  黃  正  興  
                                法官  林  秀  夫  
                                法官  許  錦  印  
                                法官  林  瑞  斌  
                                法官  謝  靜  恒  
本件正本證明與原本無異
                                      書  記  官  
中    華    民    國  一○○  年    八    月   十七   日
                                                      v